【裁判字號】    98,上訴,2673
【裁判日期】    990311
【裁判案由】    搶奪等
【裁判全文】
臺灣高等法院臺中分院刑事判決        98年度上訴字第2673號
上  訴  人
即  被  告  己○○
上  訴  人
即  被  告  丙○○
上列上訴人因搶奪等案件，不服臺灣臺中地方法院98年度訴字第
2612號中華民國98年10月20日第一審判決（起訴案號：臺灣臺中
地方法院檢察署98年度偵字第14167號），提起上訴，本院判決
如下：
    主  文
原判決關於丙○○部分撤銷。
丙○○共同竊盜，累犯，處有期徒刑伍月；又共同意圖為自己不
法之所有，而搶奪他人之動產，累犯，處有期徒刑玖月。應執行
有期徒刑壹年。
其他上訴（即己○○之上訴）駁回。
    事  實
一、己○○曾於民國95年間因搶奪等案件，經本院95年度上訴字
    第1718號判處有期徒刑2年4月，且經最高法院96年度台上字
    第1215號判決上訴駁回確定，嗣入監執行後於97年6月25日
    假釋出監，迄至97年7月28日保護管束期滿，假釋未經撤銷
    ，以已執行完畢論。丙○○曾於91年間因施用毒品案件，經
    國防部高等軍事法院高雄分院91年度高判字第84號判處有期
    徒刑10月，提起上訴後，經本院以92年度軍上字第10號判決
    駁回上訴確定；復於92年間因施用毒品案件，經國防部中部
    地方軍事法院以92年度台審字第338號判處有期徒刑1年確定
    ，上開二徒刑嗣定應執行刑為有期徒刑1年8月確定，於94年
    5月10日假釋出監，並於94年7月21日假釋期滿未經撤銷視為
    已執行完畢。
二、詎己○○、丙○○均不知悛悔，竟共同基於意圖為自己不法
    所有而竊盜、搶奪之犯意聯絡，於97年11月12日下午4時許
    ，由己○○騎乘其母鐘涵蓁所有、車牌號碼375-BWZ號重型
    機車搭載丙○○（起訴書誤載為丙○○騎乘搭載己○○），
    前往臺中市○○○街6巷之巷口附近，由己○○在巷口把風
    ，丙○○持自備之鑰匙1支（未據扣案）下手竊取戊○○所
    有之車牌號碼CS7-232號重型機車。得手後，己○○先將原
    所騎乘車牌號碼375-BWZ號重型機車停放至臺中市○區○○○路路旁，再由丙○○騎乘竊得之贓車搭載己○○，沿路尋
    找搶奪對象伺機下手，嗣於同日下午5時30分許，渠2人行經
    臺中市○區○○○街47號前，見乙○○獨自打開汽車車門準
    備上車，己○○遂趁其不及防備之際，徒手搶奪乙○○背在
    左肩之咖啡色皮包1只（內有新臺幣〈下同〉現金約5,000元
    、國民身分證、健保卡、身心障礙手冊、國泰銀行信用卡、
    郵局提款卡等物），得手後，渠2人朋分現金並花用殆盡，
    搶得之皮包則棄置於臺中市東區旱溪自由陸橋下（未尋獲）
    ，己○○再返回十甲東路騎乘車牌號碼375-BWZ號重型機車
    返家，丙○○則將贓車棄置在臺中市○區○○街19巷內（業
    經尋獲發還戊○○）。嗣警方依乙○○報警所述遭搶地點，
    擴大調閱相關路口之監視錄影畫面，依機車騎士之穿著認所
    查得車牌號碼375-BWZ號重型機車騎士及後座乘客涉嫌重大
    ，再依車籍登記資料循線查獲己○○，復經己○○到案後供
    出共犯為丙○○而得知上情。
二、案經臺中市警察局第二分局報告臺灣臺中地方法院檢察署檢
    察官偵查起訴。
    理    由
壹、證據能力方面
    按被告以外之人於審判外之陳述，雖不符刑事訴訟法第159
    條之1至第159條之4之規定，而經當事人於審判程序同意作
    為證據，法院審酌該言詞陳述或書面陳述作成時之情況，認
    為適當者，亦得為證據。當事人、代理人或辯護人於法院調
    查證據時，知有第159條第1項不得為證據之情形，而未於言
    詞辯論終結前聲明異議者，視為有前項之同意，刑事訴訟法
    第159條之5第1項定有明文。被害人戊○○、乙○○於警詢
    之陳述及其他非供述證據，雖屬被告以外之人於審判外之陳
    述，惟被告、檢察官對於上開陳述之證據能力均不爭執，即
    同意有證據能力，本院審酌上開陳述作成時之情況，並無違
    法取證之瑕疵，認以之作為證據為適當，揆諸上開規定，自
    有證據能力。
貳、實體方面
一、訊據被告己○○、丙○○對於上開犯罪事實坦承不諱，且被
    告己○○並於偵查中結證指認被告丙○○即為共犯等語明確
    ，核與被害人戊○○、乙○○於警詢分別就機車遭竊及遭搶
    奪所證述之情節相符，並有被害人戊○○所出具之贓物認領
    保管單1份、臺中市警察局車輛協尋電腦輸入單1份、臺中市
    警察局車輛尋獲電腦輸入單1份、被告己○○所騎乘機車之
    車籍查詢-基本資料詳細畫面1份、監視錄影畫面翻拍照片4
    張、被告己○○指認棄置皮包地點照片1張附於警卷可稽。
    雖被告丙○○於警詢、偵查乃至原審首次準備程序時均否認
    犯行，且辯稱：其不認識己○○，不知為何竟遭誣指云云，
    惟被告丙○○於本案查獲後，曾先後於98年8月3日、8月24
    日（即原審首次準備程序前1日），前往臺灣臺中看守所探
    視因另案在押之被告己○○，會談時過程顯示渠等交情匪淺
    ，且被告丙○○更再三暗示、叮嚀被告己○○於本案日後法
    院審理時，應翻異前詞改對其為有利之指證等情，有臺灣臺
    中看守所98年9月3日中所戒字第0980004325號函暨接見明細
    表、接見錄音光碟在卷可按（見原審卷第52、53頁），復經
    原審當庭勘驗錄音光碟，製有勘驗筆錄暨譯文附卷可佐（見
    原審卷第71頁反面-84頁），足認被告己○○之指證、被告
    丙○○嗣於原審及本院審理中之自白，要與事實相符。另本
    案之查獲係因被害人報案後，警方調閱監視器錄影畫面，確
    認犯嫌之特徵，再循被告己○○母親名下375-BWZ號重型機
    車之車牌號碼，鎖定被告己○○涉嫌重大，遂前往被告己○○家中查訪，被告己○○亦自白犯罪而查獲等情，業據證人
    丁○○警員於本院審理時證述屬實，並有證人丁○○警員製
    作之職務報告1份（業經證人於本院審理時確認無訛）附於
    警卷可按，足見被告己○○早經警員鎖定犯案，被告己○○
    並無自首之情形，其於警員詢問時坦承犯行，亦僅屬自白，
    是被告己○○辯稱其係自首云云，自不足採。查被告2人竊
    取前開被害人戊○○之機車1輛及搶奪被害人乙○○之皮包
    等財物，其等均有為自己不法所有之意圖。被告2人之自白
    核與事實相符，事證明確，其等犯行均堪認定。
二、核被告2人所為，均係犯刑法第320條第1項之竊盜罪、刑法
    第325條第1項之搶奪罪。被告2人就上開竊盜、搶奪犯行間
    ，各有犯意聯絡及行為分擔，均為共同正犯。被告己○○曾
    於95年間因搶奪等案件，經本院判處有期徒刑2年4月，且經
    最高法院駁回上訴而確定，嗣於97年6月25日假釋出監，迄
    至同年7月28日保護管束期滿，假釋未經撤銷，以已執行完
    畢論；被告丙○○曾於91年間因施用毒品案件，經國防部高
    等軍事法院高雄分院判處有期徒刑10月，提起上訴後，復經
    本院駁回上訴而確定，另於92年間因施用毒品案件，經國防
    部中部地方軍事法院判處有期徒刑1年確定，上開二徒刑嗣
    定應執行刑為有期徒刑1年8月確定，於94年5月10日假釋出
    監，並於94年7月21日假釋期滿未經撤銷視為已執行完畢，
    此有刑案資料查註記錄表、臺灣高等法院被告前案記錄表在
    卷可參，其等於受徒刑之執行完畢，5年以內故意再犯本件
    有期徒刑以上之罪，均為累犯，應依刑法第47條第1項規定
    加重其刑。被告2人所為上開竊盜、搶奪犯行，犯意各別，
    行為互殊，均應予以分論併罰。
三、原審認被告己○○罪證明確，適用刑法第28條、第320條第1
    項、第325條第1項、第47條第1項、第51條第5款，刑法施行
    法第1條之1之規定，予以論罪科刑，並審酌被告己○○前有
    竊盜、搶奪等多項前科，不知自持，不思憑勞力賺取財物，
    再度任意竊取他人機車，又搶奪他人財物，使被害人受有財
    產損失，惟被告己○○犯後始終坦承犯行，並主動供出共犯
    ，態度尚佳等一切情狀，就竊盜、搶奪犯行分別量處有期徒
    刑5月、9月，並定應執行刑為有期徒刑1年。並說明被告2人
    共同行竊所用之自備鑰匙1支，雖為被告丙○○所有，然未
    據扣案，且被告丙○○供稱其於行竊後即已丟棄等語在卷（
    見原審卷第103頁），自乏證據證明現仍存在，故不另為沒
    收之諭知。經核其認事用法並無違誤，量刑亦稱妥適。被告
    己○○上訴意旨以其係自首，指摘原審判決未依自首規定減
    輕其刑為不當云云，惟被告己○○並非自首，已如前述，是
    其上訴為無理由，應予駁回。
四、又原審認被告丙○○罪證明確，因予論罪科刑，固非無見。
    惟按刑法第49條業於95年7月1日修正施行，修正後之規定刪
    除「依軍法」受裁判者，不適用累犯之規定，以求司法與軍
    法一致。因此，前曾受軍法裁判並已執行完畢之行為人，而
    於執行完畢後5年內再犯有期徒刑以上之罪者，依修正後刑
    法第49條之規定，即應構成累犯。至行為人受軍事裁判並執
    行完畢之時點，不論係在95年7月1日刑法第49條修正施行之
    前或後，均與累犯之構成與否無涉。查被告丙○○曾於91年
    間因施用毒品案件，經國防部高等軍事法院高雄分院判處有
    期徒刑10月，提起上訴後，經本院駁回上訴而確定，復於92
    年間因施用毒品案件，經國防部中部地方軍事法院判處有期
    徒刑1年確定，上開二徒刑嗣定應執行刑為有期徒刑1年8月
    確定，於94年5月10日假釋出監，並於94年7月21日假釋期滿
    未經撤銷視為已執行完畢，此有刑案資料查註記錄表、臺灣
    高等法院被告前案記錄表在卷可參，其於受徒刑之執行完畢
    ，5年以內於97年11月12日故意再犯本件有期徒刑以上之罪
    ，係屬累犯，而應依刑法第47條第1項之規定加重其刑，惟
    原審判決漏未對被告丙○○論以累犯並適用刑法第47條第1
    項之規定加重其刑，自有適用法條之不當。被告丙○○上訴
    指摘原審判決量刑過重，且其希望能賠償被害人乙○○，而
    請求改諭知較輕之刑云云，惟被告丙○○於本院審理時僅表
    明願意賠償被害人乙○○2500元及申請補辦證件等費用，而
    被害人乙○○則陳明其因此事件致身心受創，被告丙○○上
    開條件並無和解誠意，故不與被告丙○○和解等語，是被告
    丙○○之上訴並無理由。惟被告丙○○之上訴雖無理由，然
    原判決就被告丙○○部分既有上開可議之處，即屬無可維持
    ，自應由本院予以撤銷改判。復按由被告上訴或為被告之利
    益而上訴者，第二審法院不得諭知較重於原審判決之刑。但
    因原審判決適用法條不當而撤銷之者，不在此限，刑事訴訟
    法第370條定有明文。本件被告丙○○之上訴，原有「不利
    益變更禁止原則」之適用，惟因原審判決有應論累犯而未論
    累犯之適用法條不當，依上開規定，本院於撤銷原審判決後
    ，自得諭知較重於原審判決之刑。爰審酌被告丙○○犯罪之
    動機、目的、手段、有多次毒品及竊盜等前科（有卷附刑案
    資料查註紀錄表、臺灣高等法院被告前案紀錄表可參），仍
    不知自持，不思憑勞力賺取財物，再度任意竊取他人機車及
    搶奪他人財物，使被害人受有財產損失，及其未能與被害人
    達成和解等一切情狀，分別量處如主文第2項所示之刑，並
    定其應執行之刑。被告2人共同行竊所用之自備鑰匙1支，雖
    為被告丙○○所有，然未據扣案，亦非違禁物，且被告丙○○供稱其於行竊後即已丟棄等語在卷（見原審卷第103頁）
    ，自乏證據證明現仍存在，為免日後執行之困難，爰不予以
    宣告沒收，併此敘明。
據上論斷，應依刑事訴訟法第368條、第369條第1項前段、第364
條、第299條第1項前段，刑法第28條、第320條第1項、第325條
第1項、第47條第1項、第51條第5款，刑法施行法第1條之1，判
決如主文。
本案經檢察官甲○○到庭執行職務。
中    華    民    國    99    年     3    月    11    日
            刑事第八庭  審判長法  官  羅  得  村
                              法  官  劉  榮  服
                              法  官  簡  源  希
以上正本證明與原本無異。
竊盜罪部分不得上訴；搶奪罪部分得上訴。
如不服本判決應於收受送達後十日內向本院提出上訴書狀，其未
敘述上訴之理由者，並得於提起上訴後十日內向本院補提理由書
（均須按他造當事人之人數附繕本）「切勿逕送上級法院」。
                              書記官  陳  俞  豪
中    華    民    國    99    年     3    月    11    日
附錄論罪科刑法條：
刑法第320條第1項
意圖為自己或第三人不法之所有，而竊取他人之動產者，為竊盜
罪，處5 年以下有期徒刑、拘役或5 百元以下罰金。
刑法第325條第1項
意圖為自己或第三人不法之所有，而搶奪他人之動產者，處 6 月
以上 5 年以下有期徒刑。

司法院資訊處製作；財團法人民間司法改革基金會備份。
